---
title: "Introdução a R e openair"
subtitle: "The theoretical minimum"
author: "Mario Gavidia-Calderón"
date: "2022-08-25"
header-includes:
  - \titlegraphic{\includegraphics[width = 2.5cm]{figures/TMQM.jpg}}
output: 
  beamer_presentation:
    latex_engine: xelatex
    theme: "Dresden"
    colortheme: "seagull"
---

```{r setup, include=FALSE}
knitr::opts_chunk$set(echo = FALSE)
```

## The theoretical minimum

_What you need to know to start doing R_: Sintáxis

## R: Sintaxis

- R como calculadora:

```{r  echo = TRUE}
(5 + 10 * 2 / 4) ^ 2 - 5
```

## R: Sintaxis

- No R usamos **`<-`** em vez de **`=`**

```{r echo = TRUE}
R <- 8.314
R
```

## R: Sintaxis

- Para comentar **`#`**

```{r , echo = TRUE}
R <- 8.314 # Constante universal dos gases (J K / mol)
R
```

- Para usar funções: **`nome_da_função()`**
```{r , echo = TRUE}
class(R)
```

## R: Objetos

- **`character`**
```{r, echo=TRUE}
uma_palavra <- "palavra"
class(uma_palavra)
```
- **`numeric`**
```{r, echo=TRUE}
this_year <- 2022
g <- 9.81 # m/s2
class(this_year)
class(g)
```

## R: Objetos 

- `booleans`
```{r , echo = T}
verdade <- TRUE
verdade
falso <- 5 > 10
falso
muito_falso <- "cinco" == "5"
muito_falso
```


## R: Objetos - Vetores
- É definido usando a função **`c()`**
```{r, echo=TRUE}
pontos_cardeais <- c("N", "E", "S", "W")
pontos_cardeais
pontos_cardeais_graus <- c(0, 90, 180, 270)
class(pontos_cardeais_graus)

```

## R: Objetos - Vetores
- Uma sequência é definida **`seq(inicio, final, intervalo)`**
```{r, echo=T}
de_1ate5 <- seq(1, 5)
de_1ate5
pares_ate10 <- seq(0, 10, 2)
pares_ate10
sec_float <- seq(0, 1, 0.2)
sec_float

```

## R:Objetos - vetores - Seleção de elementos
- Para selecionar elementos do vetor: **`nombre_vetor[posição]`**:
```{r, echo=T}
# Primeiro elemento
pontos_cardeais_graus[1]
# Último elemento
pontos_cardeais_graus[4]

```


## R:Objetos - vetores - Seleção de elementos

- Podemos selecionar varios elementos usando **`outro vetor`**
```{r , echo=T}
# Segundo y tercero
pontos_cardeais[c(2, 3)]

```
- Podemos eliminar elementos usando **`nome_vetor[-posição]`**
```{r, echo=T}
GEE <- c("H2O", "CO2", "O2", "CH4")
GEE
# Oxigênio não é GEE
GEE[-3]
```

## R:Objetos - vetores - Substituição

- Podemos Substituir um elemento do vetor assim:
```{r, echo=T}
# Reemplazamos Oxígeno por Ozone
GEE[3] <- "O3"
GEE

```

## R: Objetos - `data frames`
- Um `data frame` é uma **tabela**
- Uma matriz **indexada**: tem nomes das **colunas** e **linhas**.
- Cada **coluna** é uma **variable**.
- Cada **linha** é uma **observação**.
- Um conjunto de vetores.

## R: Objetos - `data frame`
- Criamos um **`data frame`** usando a função **`data.frame()`**
```{r , echo=TRUE}
gases <- c("N2", "O2", "Ar", "CO2")
massa_molar <- c(28, 32, 40, 12 + 2 * 16)
percentagem <- c(78.08, 20.95, 0.9, 0.04)

ar <- data.frame(gas = gases,
                 W = massa_molar,
                 per = percentagem)
ar

```

## R: Objetos - `data frame`
- Criamos um **`data frame`** usando a função **`data.frame()`**
```{r , echo=TRUE}
# Ou diretamente
ar <- data.frame(gas = c("N2", "O2", "Ar", "CO2"),
                   W = c(28, 32, 40, 12 + 2 * 16),
                   per = c(78.08, 20.95, 0.9, 0.04))
ar

```


## R: data frame - **`$`** (dolar sign)
- Selecionamos uma **coluna** de un **`data frame`** como um **`vetor`**
- Sintaxis: `df$nome_coluna`
- E.g. Nome dos componentes do ar
```{r, echo=T}
ar$gas
class(ar$gas)
```

## R: data frame - **`[]`** (colchetes?)
- Selecionamos uma **coluna** de un **`data frame`** como um **`data frame`**
- Sintaxis: `df[interiro]` ou `df[nome_coluna]`
- E.g. Nome dos componentes do ar
```{r, echo=T}
ar[1] # ou ar["gas"]
class(ar[1]) 
```
- **Atenção!**: `ar[1]` $\neq$ `ar$gas` 


## R: data frame - **`$`** (signo de dolar)
- Algumas funcções precisam `vetores` como **input**
- e.g. média massa molar
```{r, echo=T}
mean(ar["W"])
mean(ar$W)
```

## R: data frame - Criando novas colunas
- Usamos **`$`**: **`df$nova_coluna <- `**
- Nome completo dos gases:
```{r, echo=T}
ar$name <- c("Nitrogênio",
             "Oxigênio",
             "Argônio", 
             "Diôxido de Carbono")
ar

```

## R: data frame - Algumas funções
- Número de linhas: **`nrow()`**
- Número de colunas: **`ncol()`**
```{r, echo=T}
nrow(ar)
ncol(ar)
```

## R: data frame - Algumas funções
- Tipo de objeto de cada coluna: **`str()`**
```{r, echo=T}
str(ar)
```
- nome das colunas
```{r, echo=T}
names(ar)
```


## R: data.frame - Algunas funciones
- Primeiras observações: **`head()`**
- ùltimas observações: **`tail()`**
```{r, echo=T}
head(ar)
tail(ar)
```

## R: data.frame - Algunas funciones
- Primeiras observações: **`head()`**
- ùltimas observações: **`tail()`**
```{r, echo=T}
head(ar, 2)
tail(ar, 2)
```

## R: data.frame - Substituição
```{r, echo=T}
# Otras canciones
ar$names <- c("Nitrógeno", 
              "Oxígeno",
              "Argón", 
              "Dióxido de carbono")
ar

```

## R: Operaciones *Element-wise* 
```{r, echo=T}
tempC <- c(27, 32, 28, 26)
tempK <- tempC + 273.15
tempK
tempk_chr <- as.character(tempK)
str(tempk_chr)

```


## De Excel a R: **`read.table()`**
- Usar Excel para exportar a planilha como **`.csv`**
- Evitar caracteres especiaes nos nomes das colunas:
  - Não acentod
  - ~~gases de efeito estufa~
  - ~~temp (K)~~
- Usar nomes mais simples:
   - **tempC** em vez de **Temperatura en (ºC)**
- Para importar uma tabela no R usamos **`read.table()`**
