---
title: "Utilização dos pacotes `openair` e `qualR`"
title: "**`openair`**"
author: "Mario Gavidia-Calderón"
date: "7/12/2021"
output:
  beamer_presentation:
    latex_engine: xelatex
    theme: "Dresden"
    colortheme: "seagull"
---

```{r setup, include=FALSE}
knitr::opts_chunk$set(echo = FALSE)
```

## O cardápio
1. Do Excel para o R
2. **Lembre da data: `as.POSIXct()`**
3. Figuras legais:
    * `summaryPlot()`
    * `timePlot()`
    * `windRose()`
    * `PollutionRose()`
    * `timevariation()`
4. Funções para alegrar a vida:
    * `timeAverage`
    * `selectByDate`
    * `splitByDate`

## Do Excel para o R
- Existe o pacote **`readxl`** para ler os `.xls` dentro do R.
- Eu não recomendo >:(
- **Melhor salvar o arquivo como `.csv` e ler o `.csv` no R. :) **
- Aproveitar para trocar nomes das columnas:
  - tc > T (ºC)
  - rh > Umidade relativa (%)
- Serve para Excel, Google Sheet, Libre Office, etc

## Do Excel para o R
- Exemplo com dados de Southport - Australia.
- Dados de [**openaq.org**](www.openaq.org)
- Procesados para nosso curso.
  - Maior informação em `02_preparing_example.R`

## Do Excel para o R

```{r , echo=TRUE}
au <- read.table("../data/au_lytton_05_07_22.csv", 
                 sep = ",", # Separador das colunas
                 dec = ".", # Decimal
                 header = T,
                 na.string = -9999) # Se as colunas têm nome
head(au, 5)
```

## Para filtrar usamos `subset()`

- `df_subset <- **subset**(df, nome_colun == "valor")
```{r, echo=TRUE}
au_pm25 <- subset(au, parameter == "pm25")
head(au_pm25)
```

## Para filtrar usamos `subset()`

- `df_subset <- **subset**(df, nome_colun == "valor")
```{r, echo=TRUE}
au_pm25_high <- subset(au_pm25, value >= median(au_pm25$value, na.rm = T))
head(au_pm25_high)
```

## Lembre da data: `as.POSIXct()`
```{r, echo=TRUE}
str(au_pm25)
```

## Lembre da data: `as.POSIXct()`
- Temos que dizer para o R que a coluna  que tem a data não é `chr` senão dado de data (`POSIXct`)
- **Dica: `openair` sempre vai procurar a coluna `date`**
```{r, echo=TRUE}
au_pm25$date <- as.POSIXct(
  strptime(au_pm25$local,
           format = "%Y-%m-%dT%H:%M:%S+10:00",
           tz = "Etc/GMT+10")
)
```

## Lembre da data: `as.POSIXct()`

Agora sim, já podemos usar `openair`
```{r, echo=TRUE}
str(au_pm25)
```

## Lembre da data: `as.POSIXct()`

Porém vamos simplificar um pouco as coisas
```{r, echo=TRUE}
au_pm25_df <- au_pm25[c("date", "value")]
names(au_pm25_df)[2]  <- "pm25"
```

## `summaryPlot()`
```{r, echo=T,  message=F, warning=F, fig.height=3, fig.width=5}
library(openair)
summaryPlot(au_pm25_df)
```

## `summaryPlot()`
```{r, echo=T,  message=F, warning=F, fig.height=3, fig.width=5}
library(openair)
summaryPlot(au_pm25_df, period = "months")
```

## `TimePlot()`
```{r, echo=T, message=F, warning=F, fig.height=3, fig.width=5}
timePlot(au_pm25_df, pollutant = "pm25")
```

## Um parentesis
Melhor usar dados de São Paulo

## Um parentesis
Lendo dados de Ibirapuera 2019 anos
```{r, echo=T}
ibi <- readRDS("../results/ibi_2019.rds")

```

## `summaryPlot()`
```{r, echo=T, message=F, warning=F, fig.height=3, fig.width=5}
summaryPlot(ibi)
```


## `timePlot()`
```{r, echo=T, fig.height=3, fig.width=5}
timePlot(ibi, pol = "o3")
```

## `timePlot()`
```{r, echo=T, fig.height=3, fig.width=5}
timePlot(ibi, pol = "o3", avg.time = "month")
```

## `timePlot()`
```{r, echo=T, fig.height=3, fig.width=5}
timePlot(ibi, pol = c("o3", "no2"), avg.time = "day")
```

## `timeVariation()`
```{r, echo=T, fig.height=5, fig.width=8}
timeVariation(ibi, pol = "o3")
```


## `WindRose`
```{r, echo=T, eval=FALSE}
library(qualR)

params <- c("MP10", "MP2.5", "NOx", "VV", "DV")
pin_march <- cetesb_retrieve_param(Sys.getenv("QUALAR_USER"),
                             Sys.getenv("QUALAR_PASS"),
                             params,
                             "Pinheiros",
                             "01/03/2020",
                             "31/03/2020")

saveRDS(pin_march, file=paste0(getwd(), "/results/pin_pol_with_wind.Rds"))
```

## `windRose()`
```{r, echo=T, fig.height=3, fig.width=3, warning=F}
pin <- readRDS("../results/pin_2019.rds")
wr <- windRose(pin, ws="ws", wd="wd")
```

## `windRose()`
```{r, echo=T, fig.height=4, fig.width=10, warning=F}
windRose(pin, ws="ws", wd="wd", type = "month",
               layout = c(6, 2))

```

## `polarPlot()`
```{r, echo=T,  fig.height=3, fig.width=3, warning=F }
pp <- polarPlot(pin, pollutant = "pm25")

```

## `percentileRose()`
```{r, echo=T, fig.height=2.5, fig.width=2.5, warning=F}
pr <- percentileRose(pin, pollutant = "pm25", percentile=75,
                     method = "cpf", col = "blue", smooth = T)
```

## `polarAnnulus()
```{r, echo=T, fig.height=2.5, fig.width=2.5, warning=F}
pa <- polarAnnulus(pin, pollutant = "pm25", period="hour",
                   exclude.missing=F)
```

## multiplots
```{r, echo=T, fig.height=2.5, fig.height=7, warning=F}
library(gridExtra)
grid.arrange(wr$plot, pa$plot, pp$plot, pr$plot, 
             nrow= 1, ncol = 4)
```


## `SelectByDate`
```{r, echo=T, fig.height=3, fig.width=5}
pin_march <- readRDS("../results/pin_pol_with_wind.Rds")
covid <- selectByDate(pin_march,
                      start="15/3/2020",
                      end="28/3/2020")
timePlot(covid, pol = "nox")
```

## `SelectByDate`
```{r, echo=T, fig.height=3, fig.width=5}
ibi_m <- selectByDate(ibi, month = 7:9)
timePlot(ibi_m, pol = "pm25")
```

## `SelectByDate`
```{r, echo=T}
ibi19_weekday <- selectByDate(ibi, day="weekday")
ibi19_weekend <- selectByDate(ibi, day="weekend")
mean(ibi19_weekday$o3, na.rm = T)
mean(ibi19_weekend$o3, na.rm = T)

```

## `SelectByDate`
```{r, echo=T, eval=F}
weekday_hour <- aggregate(ibi19_weekday["o3"],
                          format(ibi19_weekday["date"], "%H"),
                          mean, na.rm = TRUE)
weekend_hour <- aggregate(ibi19_weekend["o3"], 
                          format(ibi19_weekend["date"], "%H"),
                          mean, na.rm = TRUE)

plot(weekend_hour$date, weekend_hour$o3, t = "l", col="red",
     ylim = c(0, 100), ylab = "O3 (ug/m3)",
     xlab = "Hour")
lines(weekday_hour$date, weekday_hour$o3, t = "l",
      col = "blue")
legend("topleft", legend=c("Weekday", "Weekend"), 
       col=c("blue", "red"),
       lty= c(1,1), bty="n")
```


## `SelectByDate`
```{r, echo=F, fig.height=4 , fig.width=6}
weekday_hour <- aggregate(ibi19_weekday["o3"], format(ibi19_weekday["date"], "%H"),
                          mean, na.rm = TRUE)
weekend_hour <- aggregate(ibi19_weekend["o3"], format(ibi19_weekend["date"], "%H"),
                          mean, na.rm = TRUE)

plot(weekend_hour$date, weekend_hour$o3, t = "l", col="red",
     ylim = c(0, 100), ylab = "O3 (ug/m3)", xlab = "Hour")
lines(weekday_hour$date, weekday_hour$o3, t = "l", col = "blue")
legend("topleft", legend=c("Weekday", "Weekend"), col=c("blue", "red"),
       lty= c(1,1), bty="n")
```

## `timeAverage`
```{r, echo=T, fig.height=4, fig.width=5}
# Média diaria
ibi19_day <- timeAverage(ibi, avg.time = "day")
# Média mensal
ibi19_month <- timeAverage(ibi, avg.time = "month")
# Média sasonal
ibi19_season <- timeAverage(ibi, avg.time = "season")
```


## `splitByDate`
```{r, echo=T, fig.height=5, fig.width=8}
ibi20 <- readRDS("../results/ibi_2020.rds")
ibi_cov <- splitByDate(ibi20, dates = "1/3/2020",
                       name = "situation",
                       labels = c("Before COVID", "After COVID"))
timeVariation(ibi_cov, pol = "o3", group = "situation")

```




## Maior informação
- [`openair` github repository](https://github.com/davidcarslaw/openair)
- [`openair` on-line book](https://bookdown.org/david_carslaw/openair/)
- [`openair` paper](https://doi.org/10.1016/j.envsoft.2011.09.008)
- [CBPF paper](https://doi.org/10.1016/j.envsoft.2014.05.002)

## SOS 

- mario.calderon@iag.usp.br 
